臺灣高雄地方法院刑事判決　　　　　　　　　　　　九十三年度訴字第一四四號
　　公　訴　人　臺灣高雄地方法院檢察署檢察官
　　被　　　告　甲○○
右列被告因毒品危害防制條例案件，經檢察官提起公訴（九十三年度毒偵字第五四九
號），暨移
，經本院告知簡式審判程序意旨，並聽取公訴人及被告意見後，本院合議庭裁定依簡
式審判程序審理，並判決如左：
    主  文
甲○○連續施用第一級毒品，處有期徒刑拾月；扣案之第一級毒品海洛因壹小包（因
量微無法稱重，空包裝重零點壹玖公克）沒收銷燬之；扣案之注射針筒壹支沒收。
    事  實
一、甲○○曾於民國九十二年間因違反毒品危害防制條例案件，經本院以九十二年度
    訴字第一三四一號判處有期徒刑九月確定，現在監執行中。其於九十年間曾因施
    用毒品案件，經裁定送觀察、勒戒後，有繼續施用毒品之傾向，再經裁定送強制
    戒治、停止戒治、撤銷停止戒治後，於九十一年度九月二十五日強制戒治執行期
    滿釋放後，由台灣高雄地方法院檢察署檢察官於九十一年十一月六日，以九十一
    年度戒毒偵字第一二Ｏ八號為不起訴處分確定。詎甲○○猶不知悔改，明知第一
    級毒品海洛因業經行政院公告為毒品，竟仍基於施用第一級毒品之概括犯意，於
    上開九十一年九月二十五日強制戒治執行完畢釋放後五年內，即自九十三年一月
    二十八日晚上十時許起至同年五月一日晚上十時許止，在其高雄市○○區○○路
    九七號三樓，以注射方式連續施用第一級毒品共二次。嗣分別於(1)九十三年一月
    二十九日十三時四十分許，經警在高雄市○○區○○路與華榮路口發現甲○○闖
    紅燈，而於華榮路十一號前將其攔下盤查身份時，其主動交出海洛因一小包（因
    量微無法稱重，空包裝重零點一九公克）而自首；(2)九十三年五月二日十時二十
    分許，經警在高雄市○○區○○路與厚德路口，查獲甲○○另涉有竊盜犯嫌，甲
    ○○於警局時同意接受採尿，而查獲上情。
二、案經高雄市政府警察局鼓山分局報告台灣高雄地方法院檢察署檢察官偵查起訴，
    暨移請併辦，經訊問被告對起訴部分與併案部分為有罪陳述後，本院裁定依簡式
    審判程序審理。
    理  由
一、訊據被告甲○○坦承上開事實不諱，且(1)被告於九十三年一月二十九日、五月二
    日為警查獲採尿後，分別送請高雄市立凱旋醫院鑑定，結果均確呈現第一級毒品
    代謝物嗎啡陽性反應，有卷附之高雄市立凱旋醫院煙毒尿液檢驗成績書影本及鼓
    山分局九十三年查獲毒品嫌疑人尿液代碼－姓名對照表各二紙在卷可按；(2)被告
    於九十三年一月二十九日經警查獲時所扣得之白色粉末一小包，經檢察官送請法
    務部調查局鑑定後，均具有第一級毒品海洛因之成分（惟因量微無法稱重，而空
    包裝重零點一九公克），亦有法務部調查局鑑定通知書一紙附卷足參；(3)另按「
    施用海洛因後，其於尿液中排出之最長時限，受施用劑量、施用方式、個人體質
    及其代謝情況等因素影響，因個案而易，施用海洛因一般可檢出之最長時間為海
    洛因服用後二至四天」等情，有行政院衛生署管制藥品管理局九十一年八月二日
    「管檢字第一Ｏ八四四三號函」可查，均足佐被告上開自白與事實相符，而堪採
    信。又被告於九十年間曾因施用毒品案件，經裁定送觀察、勒戒後，有繼續施用
    毒品之傾向，再經裁定送強制戒治、停止戒治、撤銷停止戒治後，於九十一年度
    九月二十五日強制戒治執行期滿釋放後，由台灣高雄地方法院檢察署檢察官於九
    十一年十一月六日，以九十一年度戒毒偵字第一二Ｏ八號為不起訴處分確定等情
    ，有台灣高雄地方法院檢察署刑案資料查註紀錄表、台灣高等法院被告全國前案
    紀錄表、上開不起訴處分書各一份在卷足參，是綜上所述，本件被告違犯毒品危
    害防制條例第十條第一項之犯行，事證明確，洵堪認定。
二、論罪科刑部分：
  (一)核被告所為，係犯毒品危害防制條例第十條第一項之施用第一級毒品罪。其持有
    第一級毒品之低度行為，為施用之高度行為所吸收，不另論罪。又被告多次施用
    第一級毒品海洛因之犯行，時間緊接，觸犯構成要件相同之罪名，顯係基於概括
    之犯意為之，應依連續犯之規定論以一罪，並依法加重其刑。被告於右述時、地
    ，經警盤查時，即主動交出扣案之海洛因一小包而自首等節，業經證人涂曜暘於
    本院證述明確，是被告係對於其未經發覺之施用毒品犯行自首而接受裁判，依法
    應減輕其刑，並依法先加後減之。
  (二)按「法院得於第一次審判期日前，傳喚被告或其代理人，並通知檢察官、辯護人
    、輔佐人到庭，行準備程序，為下列各款事項之處理：一、起訴效力所及之範圍
    與有無應變更檢察官所引應適用法條之情形。」，刑事訴訟法第二百七十三條第
    一項第一款訂有明文。而揆諸該款之立法意旨，係在準備程序中，由法院以訊問
    或闡明之方式，釐清起訴之犯罪事實，及使被告知悉其防禦權行使之範圍為何；
    是公訴檢察官自得於準備程序時，得就原起訴書所記載之犯罪事實及法條不明確
    或有疑義之處加以釋明，並得就原起訴之犯罪事實為擴張、減縮，或就基本社會
    事實同一之範圍內，變更原起訴法條。查原起訴書雖僅就被告自九十三年一月二
    十八日施用第一級毒品之犯行起訴，惟公訴檢察官於準備程序中，就其他偵查檢
    察官移請併辦（九十三年度毒偵字第二七四八號）之部分，即被告於九十三年五
    月一日施用第一級毒品之犯行，認與上述之起訴部分之犯行，有連續犯之裁判上
    一罪關係，而聲請擴張此部分之犯罪事實，請求本院併予審理，核與上開法律規
    範意旨相符，應予准許。
  (三)爰審酌被告之犯罪行為乃自戕之行為，尚無害及他人，惟其前因施用毒品，業經
    觀察勒戒及強制戒治執行完畢後，仍再度施用毒品，顯見其施用毒品之「心隱」
    並未戒除；被告本次經查獲之施用毒品之次數為二次；及被告於本院審理中供認
    犯行，犯後態度尚稱良好等其他一切情狀，量處如主文所示之刑。另查，法務部
    調查局鑑驗第一級毒品海洛因之方式，均係將包裝內之海洛因倒出與包裝分離而
    稱重，必要時亦會輔以刮杓刮取袋內粉末；然無論依上述何種方式分離，包裝內
    均會有極微量海洛因殘留等情，有法務部調查局九十三年三月十九日「調科壹字
    第Ｚ000000000號」函可查，是扣案之第一級毒品海洛因一小包雖因量
    微無法稱重，然仍有第一級毒品海洛因之陽性反應，是仍應依毒品危害防制條例
    第十八條第一項前段之規定宣告沒收銷燬之。末查，至扣案之注射針筒一支，經
    送驗後雖無任何毒品之反應，有高雄醫學大學附設中和紀念醫院檢驗報告一紙附
    卷可憑，然該支注射針筒為被告於九十三年一月二十八日施用毒品時所用，且被
    告於施用完畢後曾加以清洗等情，經被告供述在卷，是該支注射針筒係屬被告所
    有並供被告犯罪所用之物，爰依刑法第三十八條第一項第二款宣告沒收，附此敘
    明。
據上論斷，應依刑事訴訟法第二百九十九條第一項前段、第二百七十三條之一第一項
，毒品危害防制條例第十條第一項、第十八條第一項前段，刑法第十一條、第五十六
條、第六十二條、第三十八條第一項第二款，判決如主文。
本案經檢察官乙○○到庭執行職務。
中      華      民      國    九十三    年      七      月    二十一    日
                               臺灣高雄地方法院刑事第十庭
                                     法  官  吳  志  豪
右正本證明與原本無異。
如不服本判決，應於判決送達後十日內，向本院提出上訴狀。
                                     書記官  邱  秋  珍
中      華      民      國    九十三    年      七      月    二十二    日
附錄本案論罪科刑法條全文：
毒品危害防制條例第十條第一項
施用第一級毒品者，處六月以上五年以下有期徒刑。
